臺灣高等法院刑事判決
109年度交上訴字第60號
上  訴  人  臺灣新北地方檢察署檢察官
上  訴  人  
即  被  告  黃錦銘


輔  佐  人  黃秋娟


上列上訴人等因被告公共危險等案件，不服臺灣新北地方法院10
8年度交訴字第46號，中華民國109年3月5日第一審判決（起訴案
號：臺灣新北地方檢察署108年度調偵字第1508號），提起上訴
，本院判決如下：
    主  文
上訴駁回。
    事實及理由
一、經本院審理結果，認第一審以上訴人即被告黃錦銘犯修正前
    刑法第284條第1項前段之過失傷害罪，判處有期徒刑2月，
    並諭知易科罰金折算之標準為新臺幣1,000元折算1日，認事
    用法及量刑均無不當。另以依檢察官所舉事證，尚不足使法
    院就被告具有肇事逃逸之主觀犯意一節，達於通常一般人均
    不致有所懷疑之程度，致未能形成被告有罪之確信，而就被
    告被訴肇事逃逸罪部分，為無罪判決之諭知，尚無不合，應
    予維持，並引用第一審判決書記載之犯罪事實、證據及理由
    （如附件）。
二、檢察官上訴意旨略以：⑴依告訴人胡啟宏於警詢及偵查中所
    證，足認被告黃錦銘及告訴人雙方所騎乘之機車確有於案發
    時、地因被告之違規行為而發生撞擊，且致告訴人受有右踝
    部挫傷、右側踝部韌帶扭傷及右手腕挫傷、關節扭傷、左膝
    挫傷等傷害結果，惟原審逕以告訴人所受傷勢，僅係「翻船
    」所致，是告訴人右手腕挫傷、關節扭傷、左膝挫傷等傷勢
    與本件肇事無關，疏未審酌告訴人係未料被告急切而瞬間煞
    停，且為保持機車平衡，瞬間且倉促下由行進動態轉為瞬間
    煞停之駕駛反應行為，連動之軀體自然包含手腳關節如膝蓋
    手腕等部位，是告訴人因之而受有右手腕挫傷、關節扭傷、
    左膝挫傷，亦屬情理之常，且有黃源泰診所108年1月18日診
    斷證明書、凱程診所108年1月24日診斷證明書、刁仁杰中醫
    診所108年2月1日診斷證明書、黃源泰診所108年2月15日診
    斷證明書各1份資為佐證，是原審此部分事實認定顯有理由
    不備之違誤。⑵被告自案發迄今矢口否認犯行，拒不和解，
    亦未向告訴人表示歉意，顯見其犯後態度惡劣，毫無悔意，
    詎原審竟僅量處有期徒刑2月，顯屬過輕，實無以收警惕之
    效，亦未能使罰當其罪，而違背量刑之內部性界限，自有刑
    事訴訟法第378條判決不適用法則或適用不當之違背法令事
    由。⑶被告雖辯稱其未與告訴人發生碰撞，並無肇事逃逸之
    犯意。然被告既知悉其有危險駕駛在先，並擦撞告訴人左車
    輪於後，且未停留確認告訴人是否有即時救護之需求即駛離
    現場，被告所為確已符合肇事逃逸罪之構成要件甚明。原審
    僅憑被告機車是否有如告訴人所稱［卡卡的樣子］以及現場尚
    有其他噪音聲響以致未能聽聞告訴人之叫罵聲及意識到喇叭
    聲與伊有關，即得出被告就其違規駕駛行為有肇致告訴人機
    車失控受傷一節，在主觀上難認有何認識之結論，忽略被告
    違規駕駛行為與告訴人機車失控受傷之常態合理關聯性等客
    觀情況，自難認允當云云。惟查：
  ㈠起訴意旨雖認定告訴人因本件交通事故，另受有右手腕挫傷
    、關節扭傷、左膝挫傷等傷害結果，並以黃源泰診所108年1
    月18日診斷證明書（108年度調偵字第1508號卷〔下稱偵卷二
    〕第13頁）、凱程診所108年1月24日診斷證明書（偵卷二第1
    9頁）、刁仁杰中醫診所108年2月1日診斷證明書（偵卷二第
    21頁）、黃源泰診所108年2月15日診斷證明書（偵卷二第15
    頁）各1份資為佐證。惟告訴人於警詢供稱：（你及對方車
    上有無人員受傷？受傷部位及傷勢如何？）我有受傷。踝部
    挫傷之初期照護等語（108年度偵字第7243號卷〔下稱偵卷一
    〕第17頁），並提出衛生福利部雙和醫院診斷證明書1份為證
    （偵卷一第23頁），嗣於偵查中證稱：被告看到右邊有人行
    道就直接騎上去，從我的左邊轉右邊急切騎上人行道，撞到
    我機車左前輪處，我重心不穩急煞，右腳踩地，我的右腳「
    翻船」，但車子沒有倒地，差點翻掉而已等語（偵卷一第64
    頁），均僅陳稱腳踝部挫傷或右腳「翻船」，與上開傷勢未
    臻相符。且綜觀上開診斷證明書所載傷勢，其中「關節扭傷
    」一節，位置記載籠統不明；「右手腕挫傷」、「左膝挫傷
    」等節，推究告訴人所述過程，尚不能佐證該等傷勢如何造
    成暨與被告之行為有何相關。再者，上開傷勢第1次記載於
    診斷證明書內，分別已距事故發生6日至20日之久，參酌該
    等傷勢當非至重，在事故發生一段時間後是否仍能加以確診
    ，自非無疑，是各傷勢發生即均難遽認與本案事故有關。原
    審以不能證明告訴人此部分傷勢係本案事故所致，而不另為
    無罪之諭知，尚無不合。
　㈡按量刑係法院就繫屬個案犯罪之整體評價，為事實審法院得
    依職權自由裁量之事項。量刑判斷當否之準據，應就判決之
    整體觀察為綜合考量，苟已斟酌刑法第57條各款所列情狀，
    而未逾越法定刑度，如無偏執一端，致明顯失出失入情形，
    上級審法院即不得單就量刑部分遽指為不當或違法。本件原
    審已斟酌刑法第57條各款所列情狀及審酌被告騎乘機車上路
    ，本應謹慎注意遵守交通規則，以維自身及其他車輛、行人
    之安全，竟因見前方號誌轉換為紅燈，貪圖一時方便，欲違
    規騎乘上人行道離去，而在變換車道之際，未讓直行車先行
    ，且疏未注意安全距離，肇致本次事故，使告訴人受有前揭
    傷害，至有不該。並斟酌其原坦認過失，嗣於原審審理中復
    否認犯行之犯後態度，暨尚未與告訴人和解之情形，及其素
    行、自稱國中畢業、家境勉持之智識程度及生活狀況等一切
    情狀，在法定刑度範圍內，詳予審酌科刑，經核原審量刑難
    認有輕重相差懸殊等失出或失入之違法或失當之處，檢察官
    指摘原審量刑過輕，為無理由。
　㈢關於事故發生後現場狀況，告訴人於警詢及偵訊中係證稱：
    我的機車當時沒有倒地，差點翻掉而已，傾斜程度將近一半
    ，我馬上長按喇叭示意被告，他不知道有沒有聽到，就直接
    騎上人行道闖紅燈騎走了，我有罵一聲「幹」，我是戴四分
    之三罩的安全帽，所以聲音是出得來的。被告好像騎車撞到
    東西會卡卡的樣子，但我看到他之後就補油門騎走了，他沒
    有轉頭看我等語（偵卷一第17、64頁），固證述其遭被告之
    機車撞擊之後，曾按喇叭及大聲叫罵，被告之機車亦有停頓
    等情。惟關於撞擊經過，告訴人於警詢及偵訊中僅先後證稱
    其機車遭撞擊之部位為前方、前輪左側，並未陳述被告之機
    車撞擊部位，又經核卷內由員警製作之各文書，包括疑似道
    路交通事故肇事逃逸追查表、交通事故現場草圖、道路交通
    事故現場圖、道路交通事故調查報告表㈡等件（偵卷一第25
    、31、33、35頁），皆未有任何被告之機車撞擊部位之記載
    ，原難斷言被告之機車係以正面撞擊告訴人之機車，復佐以
    證人即告訴人證稱被告並未轉頭等語如前，可知被告之機車
    應非以正面撞擊告訴人機車之可能性較大，參以證人即告訴
    人僅證稱撞擊後，其機車傾斜程度將近一半，被告的機車則
    好像「卡卡的」等情如前，又事故發生後，告訴人之機車亦
    未有見有明顯之刮擦痕跡，此有告訴人機車採證照片8 張可
    稽（偵卷一第41至47頁），均足徵當時之撞擊力道尚屬輕微
    ，此際在並無事證認被告之機車係以正面撞擊告訴人機車之
    情形下，當時被告能否感受撞擊，進而知悉事故之發生，不
    無疑問。就此，告訴人雖復證稱被告的機車好像「卡卡的」
    ，後來即補油門騎走等語，惟其於偵訊中亦證稱被告當時擺
    明不想停紅燈，在尋找車縫等語（偵卷一第64頁），顯見當
    時路口仍有其他減速停等之機車，被告則係一邊閃避其他機
    車，一邊朝人行道駛去之情形，則所謂「卡卡的」、補油門
    等情，究否與撞擊有關，抑或係被告轉彎、閃避之動作，亦
    殊值可疑，是被告辯稱並不知曾撞擊告訴人之機車等語，即
    非全然無稽之辯詞。而告訴人固又證稱事故發生後，其曾長
    按喇叭示意，亦曾大聲罵一聲「幹」等語。然被告當時係在
    道路上騎乘機車，兼及道路上亦有其他車輛，足見當時尚有
    其他噪音聲響，在證人即告訴人自稱曾長按喇叭，且被告即
    行離去之情形下，其未能聽聞告訴人之叫罵聲，自不無可能
    。至告訴人雖曾長按喇叭，然倘被告並未感受撞擊之發生，
    被告亦未必能知悉與其有關。況告訴人亦不諱言被告當時並
    未轉頭等情，且當時被告既係尋找車縫並違規騎入人行道離
    去，可見其注意力應在前方，更堪認被告主觀上有不知其肇
    事之可能。此外，本案關於被告肇事逃逸之犯嫌，除告訴人
    前開指訴外，並無其他積極之補強證據足佐，即難佐證被告
    係在知悉肇事致告訴人受傷後，猶有逃逸之主觀犯意，而逕
    行離去。從而，原審以不能證明被告有起訴意旨所指之肇事
    逃逸犯行，而為被告此部分無罪判決之諭知，亦無不合，應
    予維持。檢察官執此指原判決不當，提起上訴，為無理由，
    應予駁回。
三、被告上訴意旨略以：告訴人事發後未留在現場，自行向警方
    報案說明傷勢後自行就醫，顯與常情未符。且除告訴人之證
    述外，並無其他證據足證被告有何過失傷害犯行云云。惟查
    ：
  ㈠告訴人於警詢及偵訊中迭證稱：我騎在道路要進前方入口，
    當時已經紅燈，我前面的車和我的車都已經慢慢停下來要停
    等紅燈，被告騎在我的左前方，擺明不想停紅燈在尋找車縫
    ，被告看到右邊有人行道就直接騎上去，從我的左邊轉右邊
    急切騎上人行道，撞到我機車左前輪處，我重心不穩急煞，
    我右腳踩地，我的右腳就「翻船」等語（偵卷一第17、64頁
    ），表示雙方之機車曾經發生碰撞一情。而被告於偵查中亦
    供稱：（涉犯過失傷害是否承認）我承認等語（見偵卷一第
    65頁）。又按機車不得在人行道行駛，道路交通安全規則第
    99條第1項第6款定有明文，則衡情被告違規騎乘機車進入人
    行道一情，確屬告訴人客觀上應無從預期之行為。參以被告
    與告訴人當時均係騎乘機車行駛於同一車道等情，復有道路
    交通事故現場圖1份可佐（偵卷一第33頁），則在告訴人於
    路口減速欲停等紅燈之際，被告猝然右轉進入人行道，確足
    令在同一車道之告訴人因煞停不及而發生撞擊。此外，本案
    被告查獲過程係告訴人於被告上開違規行為後，立即報警處
    理並指認當場駛離之被告機車特徵，而由警方調閱監視錄影
    畫面資料，循線查獲當時確有上開特徵機車之被告經過，另
    告訴人亦於同日事故發生稍後就診乙節，有新北市政府警察
    局中和分局疑似道路交通事故肇事逃逸追查表1份（偵卷一
    第25頁）、街道監視器錄影畫面截圖1張（偵卷一第49頁）
    、衛生福利部雙和醫院診斷證明書1份（偵卷一第23頁）可
    稽，因被告係騎乘機車進入人行道後逕行離去，倘當時並未
    發生事故，告訴人實無可能特別記憶路口被告之機車特徵，
    足見告訴人確係於原判決犯罪事實欄所載時、地，因被告之
    違規行為，而與被告機車發生撞擊致傷一情，應可認定。
  ㈡告訴人於本件車禍發生後，因被告並未停留在事故現場，故
    先自行就醫後再前往警局報案，難認有何與常情相違之處，
    被告執此指摘原判決此部分不當，提起上訴，為無理由，亦
    應駁回。
四、據上論結，應依刑事訴訟法第373條、第368條，判決如主文
    。
本案經檢察官何克凡提起公訴，檢察官高智美提起上訴，檢察官
陳孟黎到庭執行職務。
中　　華　　民　　國　　109 　年　　7 　　月　　1 　　日
                  刑事第十三庭  審判長法　官  王國棟
                                      法　官  呂煜仁
                                      法　官  許永煌
以上正本證明與原本無異。
過失傷害部分，不得上訴。
肇事逃逸部分，被告不得上訴，檢察官如不服本判決，應於收受
送達後20日向本院提出上訴書狀，惟須受刑事妥速審判法第9條
限制。其未敘述上訴之理由者，並得於提起上訴後20日內向本院
補提理由書(均須按他造當事人之人數附繕本)「切勿逕送上級法
院」。
刑事妥速審判法第9條：
除前條情形外，第二審法院維持第一審所為無罪判決，提起上訴
之理由，以下列事項為限：
一、判決所適用之法令牴觸憲法。
二、判決違背司法院解釋。
三、判決違背判例。
刑事訴訟法第 377 條至第 379 條、第 393 條第 1 款之規定，
於前項案件之審理，不適用之。
                                      書記官  郭侑靜
中　　華　　民　　國　　109 　年　　7 　　月　　2 　　日
附件：
臺灣新北地方法院刑事判決
                                     108年度交訴字第46號
公　訴　人　臺灣新北地方檢察署檢察官
被　　　告　黃錦銘　男　44歲（民國00年0月00日生）
                    身分證統一編號：Z000000000號
                    住○○市○○區○○街00巷0號6樓
輔　佐　人
即被告之姐  黃秋娟  住○○市○○區○○街0號4樓
上列被告因公共危險等案件，經檢察官提起公訴（108 年度調偵
字第1508號），本院判決如下：
    主  文
黃錦銘犯過失傷害罪，處有期徒刑貳月，如易科罰金，以新臺幣
壹仟元折算壹日。
被訴肇事逃逸部分無罪。
    事  實
一、黃錦銘於民國108 年1 月12日上午10時25分，騎乘車牌號碼
    000-000 號普通重型機車，沿和城路防汛道路接新北市中和
    區中正路往景平路方向行駛，至中正路309 號前，見前方號
    誌已轉換為紅燈，竟為圖一時方便，不欲停等紅燈，擬騎入
    右側人行道行駛，並於閃避上開號誌後，再重新進入中正路
    而離去，適有胡啟宏騎乘車牌號碼000-000 號普通重型機車
    ，沿同一行向及車道，在黃錦銘右側減速準備停等紅燈，黃
    錦銘本應注意變換車道時，應讓直行車先行，並應注意安全
    距離，而依當時天候晴、日間自然光線、柏油路面乾燥且無
    缺陷、無障礙物、視距良好，並無不能注意之情事，竟疏未
    注意及此，逕行騎乘機車右轉後切入人行道行駛，過程中機
    車擦撞胡啟宏之機車前輪左側，致胡啟宏緊急煞車，並為保
    持機車平衡，倉促之下以右腳腳背著地（俗稱「翻船」），
    並因而受有右踝部挫傷、右側踝部韌帶扭傷等傷害，黃錦銘
    則於騎入人行道後，進入中正路往景平路方向離去。
二、案經胡啟宏訴由新北市政府警察局中和分局報告臺灣新北地
    方檢察署檢察官偵查起訴。
    理  由
甲、有罪部分
壹、證據能力按被告以外之人於審判外之言詞或書面陳述，除法
    律有規定者外，不得作為證據，刑事訴訟法第159 條第1 項
    定有明文。又按當事人、代理人或辯護人於法院調查證據時
    ，知有第159 條第1 項不得為證據之情形，而未於言詞辯論
    終結前聲明異議者，視為有前項之同意，同法第159 條之5 
    第2 項亦有明文。本案判決所引用具傳聞性質之各項證據資
    料，業據被告黃錦銘於本院行準備程序時，就檢察官所提證
    據之證據能力均表示不爭執，且經本院於審判期日依法踐行
    調查證據程序，檢察官及被告黃錦銘於言詞辯論終結前，亦
    均未聲明異議，本院審酌結果，認上開證據資料製作時之情
    況，尚無違法不當及證明力明顯過低之瑕疵，亦認為以之作
    為證據應屬適當，依上開規定，應認有證據能力。
貳、實體部分
一、訊據被告固不否認曾於事實欄所載時間，經過案發地點，並
    違規行駛，且告訴人胡啟宏並於該處受有傷害之事實，惟矢
    口否認有何過失傷害犯行，辯稱：我沒有跟任何人發生擦撞
    ，我不清楚這樣是否是過失云云。經查：
  ㈠被告於108 年1 月12日上午10時25分，騎乘車牌號碼000-000
     號普通重型機車，沿新北市中和區中正路往景平路方向行
    駛，至中正路309 號前，因不欲停等前方號誌紅燈，遂逕自
    右轉騎入人行道，並再進入中正路往景平路方向離去，又告
    訴人於同時地騎乘機車並受有事實欄所載傷害之事實，業據
    證人即告訴人於警詢、偵訊中證述明確（偵卷一第15至19頁
    反面、第64頁），並有新北市政府警察局中和分局交通分隊
    交通事故現場草圖1 份（偵卷一第31頁）、道路交通事故現
    場圖1 份（偵卷一第33頁）、道路交通事故調查報告表㈠㈡（
    偵卷一第35、37頁）、黃源泰診所診斷證明書（偵卷二第13
    頁）、舉發資料查詢（偵卷一第75頁）各1 份、衛生福利部
    雙和醫院診斷證明書2 份（偵卷一第23頁、偵卷二第11頁）
    、街道監視器錄影畫面截圖1 張（偵卷一第49頁）、告訴人
    受診療照片3 張（偵卷二第29頁）在卷可稽，是此部分事實
    明確，首堪認定。
  ㈡被告固以前詞資為辯解，惟證人即告訴人於警詢及偵訊中迭
    證稱：我騎在道路要進前方入口，當時已經紅燈，我前面的
    車和我的車都已經慢慢停下來要停等紅燈，被告騎在我的左
    前方，擺明不想停紅燈在尋找車縫，被告看到右邊有人行道
    就直接騎上去，從我的左邊轉右邊急切騎上人行道，撞到我
    機車左前輪處，我重心不穩急煞，我右腳踩地，我的右腳就
    「翻船」等語（偵卷一第17、64頁），表示雙方之機車曾經
    發生碰撞一情。又按機車不得在人行道行駛，道路交通安全
    規則第99條第1 項第6 款亦規定甚明，則衡情被告將違規騎
    乘機車進入人行道一情，確屬告訴人客觀上應無從預期之行
    為。參以被告與告訴人當時均係騎乘機車行駛於同一車道等
    情，復有道路交通事故現場圖1 份可佐（偵卷一第33頁），
    則在告訴人於路口減速欲停等紅燈之際，被告猝然右轉進入
    人行道，確足令在同一車道之告訴人因煞停不及而發生撞擊
    。此外，本案被告查獲過程係告訴人於被告上開違規行為後
    ，立即報警處理並指認當場駛離之被告機車特徵，而由警方
    調閱監視錄影畫面資料，循線查獲當時確有上開特徵機車之
    被告經過，另告訴人亦於同日事故發生稍後就診乙節，有新
    北市政府警察局中和分局疑似道路交通事故肇事逃逸追查表
    1 份（偵卷一第25頁）、街道監視器錄影畫面截圖1 張（偵
    卷一第49頁）、衛生福利部雙和醫院診斷證明書1 份（偵卷
    一第23頁）可稽，因被告係騎乘機車進入人行道後逕行離去
    ，倘當時並未發生事故，告訴人實無可能特別記憶路口被告
    之機車特徵，足見告訴人確係於事實欄所載時地，因被告之
    違規行為，而與被告機車發生撞擊致傷一情，應可認定。
  ㈢按機車行駛之車道，應依標誌或標線之規定行駛；無標誌或
    標線者，依下列規定行駛：……三、變換車道時，應讓直行車
    先行，並應注意安全距離，道路交通安全規則第99條第1項
    第3 款定有明文。則被告當時既係見前方號誌轉換為紅燈，
    不耐停等，遂逕自右轉騎入右側人行道，可知其實際上已有
    變換車道之行為甚明。而被告騎乘機車行駛於道路，本應遵
    守前開交通安全規則，且依當時天候晴、日間自然光線、柏
    油路面乾燥且無缺陷、無障礙物、視距良好等情，有前開道
    路交通事故調查報告表㈠可參，並無不能注意之情事，竟疏
    未注意及此，貿然右轉切入人行道，致直行之告訴人來車煞
    車不及，與被告之機車發生碰撞，則被告之行為自有過失甚
    明。此外，告訴人確因本次事故受有右踝部挫傷、右側踝部
    韌帶扭傷等傷害，已如前述，則被告過失行為與告訴人受傷
    害間，自有相當因果關係。綜上所述，本案事證明確，被告
    之犯行，堪予認定。
二、論罪科刑：
  ㈠按行為後法律有變更者，適用行為時之法律。但行為後之法
    律有利於行為人者，適用最有利於行為人之法律，刑法第2
    條第1 項定有明文。查被告行為後，刑法第284 條之過失傷
    害罪規定已於108 年5 月29日修正公布，並於108 年5 月31
    日生效，修正前規定：「因過失傷害人者，處6 月以下有期
    徒刑、拘役或500 元以下罰金，致重傷者，處1 年以下有期
    徒刑、拘役或500 元以下罰金。從事業務之人，因業務上之
    過失傷害人者，處1 年以下有期徒刑、拘役或1,000 元以下
    罰金；致重傷者，處3 年以下有期徒刑，拘役或2,000 元以
    下罰金」，修正後則規定；「因過失傷害人者，處1 年以下
    有期徒刑、拘役或10萬元以下罰金，致重傷者，處3 年以下
    有期徒刑、拘役或30萬元以下罰金」，而被告所為本案犯行
    係犯普通過失傷害罪，若適用舊刑法第284 條第1 項前段規
    定，刑度較新法為輕，是新法規定並非有利於被告，依刑法
    第2 條第1 項前段規定，自應適用修正前刑法第284 條第1
    項前段規定論處。
  ㈡核被告所為，係犯修正前刑法第284 條第1 項前段之過失傷
    害罪。爰審酌被告騎乘機車上路，本應謹慎注意遵守交通規
    則，以維自身及其他車輛、行人之安全，竟因見前方號誌轉
    換為紅燈，貪圖一時方便，欲違規騎乘上人行道離去，而在
    變換車道之際，未讓直行車先行且疏未注意安全距離，肇致
    本次事故，使告訴人受有前揭傷害，至有不該。並斟酌其原
    坦認過失，嗣於本院審理中復否認犯行之犯後態度，暨尚未
    與告訴人和解之情形，及其素行、自稱國中畢業、家境勉持
    之智識程度及生活狀況（見警詢筆錄受詢問人欄）等一切情
    狀，量處如主文所示之刑，並參酌上開各情，諭知易科罰金
    之折算標準，以資妥適。
  ㈢至起訴意旨雖認定告訴人因前開交通事故，另受有右手腕挫
    傷、關節扭傷、左膝挫傷等傷害結果，並以黃源泰診所108
    年1 月18日診斷證明書（偵卷二第13頁）、凱程診所108 年
    1 月24日診斷證明書（偵卷二第19頁）、刁仁杰中醫診所10
    8 年2 月1 日診斷證明書（偵卷二第21頁）、黃源泰診所10
    8 年2 月15日診斷證明書（偵卷二第15頁）各1 份資為佐證
    。惟按認定不利於被告之事實，須依積極證據，苟積極證據
    不足為不利於被告事實之認定時，即應為有利於被告之認定
    ，更不必有何有利之證據（最高法院30年上字第816 號判例
    參照）。經查，告訴人受有上開傷勢一節，固提出前開診斷
    證明書為證，惟告訴人於警詢及偵訊中均陳稱其係遭撞後重
    心不穩急煞，右腳「翻船」，但機車未倒地等語，俱僅證述
    其右腳傷勢（偵卷一第17、64頁），與上開傷勢未臻相符。
    且綜觀各診斷證明書所載傷勢，其中「關節扭傷」一節，位
    置記載籠統不明；「右手腕挫傷」、「左膝挫傷」等節，推
    究告訴人所述過程，尚不能佐證該等傷勢如何造成暨與被告
    之行為有何相關。再者，上開傷勢第1 次記載於診斷證明書
    內，分別已距事故發生6 日至20日之久，參酌該等傷勢當非
    至重，在事故發生一段時間後是否仍能加以確診，自非無疑
    ，是各傷勢發生即均難遽認與本案事故有關。此外，觀諸全
    卷事證，尚無其他積極證據可資證明告訴人上開傷勢係本案
    事故所致，揆諸前開說明，自不能就此對被告以過失傷害犯
    行相繩，本應為無罪之諭知，惟因起訴意旨認為此部分與被
    告前開有罪部分係同一事實之關係，爰不另為無罪之諭知。
乙、無罪部分
一、起訴意旨另認：被告黃錦銘明知其因前開過失，已騎車肇事
    致人受傷，竟基於肇事逃逸之犯意，未留待現場救護傷患或
    報警處理，亦未採取救護及其他必要措施，即行騎車逃離肇
    事現場，因認被告涉犯刑法第185 條之4 之肇事逃逸罪嫌等
    語。
二、按犯罪事實應依證據認定之，無證據不得認定犯罪事實，又
    不能證明被告犯罪者，應諭知無罪之判決，刑事訴訟法第15
    4 條、第301 條第1 項前段分別定有明文。次按認定犯罪事
    實所憑之證據，雖不以直接證據為限，間接證據亦包括在內
    ，然而無論直接證據或間接證據，其為訴訟上之證明，須於
    通常一般之人均不致有所懷疑，而得確信其為真實之程度者
    ，始得據為有罪之認定，倘其證明尚未達到此一程度，有合
    理之懷疑存在而無從使事實審法院得有罪之確信時，即應由
    法院為諭知被告無罪之判決（最高法院76年台上字第4986號
    判例意旨可資參照）。另按刑事訴訟法第161 條第1 項規定
    ：檢察官就被告犯罪事實，應負舉證責任，並指出證明之方
    法。因此，檢察官對於起訴之犯罪事實，應負提出證據及說
    服之實質舉證責任。倘其所提出之證據，不足為被告有罪之
    積極證明，或其指出證明之方法，無從說服法院以形成被告
    有罪之心證，基於無罪推定之原則，自應為被告無罪判決之
    諭知（最高法院亦著有92年台上字第128 號判例、100 年台
    上字第2980號判決意旨參照）。再按刑法第185 條之4 之肇
    事逃逸罪，其客觀構成要件為行為人駕駛動力交通工具肇事
    ，且致人死傷而逃逸，主觀要件則須行為人對致人死傷之事
    實有所認識，並進而決意擅自逃離肇事現場，始足當之（最
    高法院104 年度台上字第1942號、第3946號判決參照）。
三、起訴意旨認被告涉有肇事逃逸罪嫌，無非係以證人即告訴人
    胡啟宏之證述、現場照片為其論據。訊據被告堅詞否認有何
    肇事逃逸犯行，辯稱：我沒有感覺跟告訴人的機車發生擦撞
    ，也沒有聽到喇叭聲及大喊聲，我不知道後方是否有騎士跌
    倒等語。
四、經查：
  ㈠被告於事實欄所載時地肇致事故，告訴人並因而受有傷害一
    節，業如前述。而被告於行經上開路段時，並未因該起事故
    停等，而係違規騎乘車輛切入人行道，再進入中正路往景平
    路方向離去乙節，並為其所不否認（偵卷一第8 、64頁、本
    院交訴字卷第35頁），復有證人即告訴人之於警詢及偵訊中
    之證述可佐（偵卷一第17、19、64頁），是其於事故發生後
    ，未留待現場救護傷患或報警處理，亦未採取救護及其他必
    要措施，復未留下聯絡資料，即行離開現場等情，堪認屬實
    ，自堪認定。
  ㈡而關於事故發生後現場狀況，證人即告訴人於警詢及偵訊中
    係證稱：我的機車當時沒有倒地，差點翻掉而已，傾斜程度
    將近一半，我馬上長按喇叭示意被告，他不知道有沒有聽到
    ，就直接騎上人行道闖紅燈騎走了，我有罵一聲「幹」，我
    是戴四分之三罩的安全帽，所以聲音是出得來的。被告好像
    騎車撞到東西會卡卡的樣子，但我看到他之後就補油門騎走
    了，他沒有轉頭看我等語（偵卷一第17、64頁），固證述其
    遭告訴人之機車撞擊之後，曾按喇叭及大聲叫罵，被告之機
    車亦有停頓等情。惟關於撞擊經過，證人即告訴人於警詢及
    偵訊中僅先後證稱其機車遭撞擊之部位為前方、前輪左側，
    並未陳述被告之機車撞擊部位，又經核卷內由員警製作之各
    文書，包括疑似道路交通事故肇事逃逸追查表、交通事故現
    場草圖、道路交通事故現場圖、道路交通事故調查報告表㈡
    等件（偵卷一第25、31、33、35頁），皆未有任何被告之機
    車撞擊部位之記載，原難斷言被告之機車係以正面撞擊告訴
    人之機車，復佐以證人即告訴人證稱被告並未轉頭等語如前
    ，可知被告之機車應非以正面撞擊告訴人機車之可能性較大
    ，參以證人即告訴人僅證稱撞擊後，其機車傾斜程度將近一
    半，被告的機車則好像「卡卡的」等情如前，又事故發生後
    ，告訴人之機車亦未有見有明顯之刮擦痕跡，此有告訴人機
    車採證照片8 張可稽（偵卷一第41至47頁），均足徵當時之
    撞擊力道應較為輕微，此際在並無事證認被告之機車係以正
    面撞擊告訴人機車之情形下，當時被告能否感受撞擊，進而
    知悉事故之發生，確不無疑問。
  ㈢就此，證人即告訴人雖復證稱被告的機車好像「卡卡的」，
    後來即補油門騎走等語，惟其於偵訊中亦證稱被告當時擺明
    不想停紅燈，在尋找車縫等語（偵卷一第64頁），顯見當時
    路口仍有其他減速停等之機車，被告則係一邊閃避其他機車
    ，一邊朝人行道駛去之情形，則所謂「卡卡的」、補油門等
    情，究否與撞擊有關，抑或係被告轉彎、閃避之動作，亦殊
    值可疑，是被告辯稱並不知曾撞擊告訴人之機車等語，即非
    全然無稽之辯詞。而證人即告訴人固又證稱事故發生後，其
    曾長按喇叭示意，亦曾大聲罵一聲「幹」等語，此敘之如前
    。然被告當時係在道路上騎乘機車，兼及道路上亦有其他車
    輛，足見當時尚有其他噪音聲響，在證人即告訴人自稱曾長
    按喇叭，且被告即行離去之情形下，其未能聽聞告訴人之叫
    罵聲，自不無可能。至告訴人雖曾長按喇叭，然倘被告並未
    感受撞擊之發生，被告亦未必能知悉與其有關。況證人即告
    訴人亦不諱言被告當時並未轉頭等情詞，且當時被告既係尋
    找車縫並違規騎入人行道離去，可見其注意力應在前方，更
    堪認被告主觀上有不知其肇事之可能。此外，本案關於被告
    肇事逃逸之犯嫌，除告訴人前開指訴外，並無其他積極之補
    強證據足佐，即難佐證被告係在知悉肇事致告訴人受傷後，
    猶有逃逸之主觀犯意，而逕行離去。從而，被告前開所辯，
    自非全然無據，要難遽論以肇事逃逸之罪責。
五、綜上所述，依檢察官所舉事證，尚不足使本院就被告具有肇
    事逃逸之主觀犯意一節，達於通常一般人均不致有所懷疑之
    程度，致未能形成被告有罪之確信。此外，遍查卷內事證，
    亦乏其他積極證據足認被告確有起訴意旨所指之肇事逃逸犯
    行，是依罪證有疑利於被告之證據法則，即不得遽為不利被
    告之認定，參諸前揭說明，即屬不能證明其犯罪，依法應就
    此部分被訴犯嫌為無罪之諭知。
據上論斷，應依刑事訴訟法第299 條第1 項前段、第301 條第1
項，刑法第284 條第1 項前段（修正前）、第41條第1 項前段，
刑法施行法第1 之1 條第1 項、第2 項前段，判決如主文。
本案經檢察官何克凡提起公訴，檢察官高智美到庭執行職務。
中　　華　　民　　國　 109　　年　  3 　　月　　 5　　日
                  刑事第十庭    審判長法　官  王綽光

                                      法  官  洪珮婷

                                      法  官  王榆富
以上正本證明與原本無異。
如不服本判決應於收受送達後20日內向本院提出上訴書狀，並應
敘述具體理由；如未敘述上訴理由者，應於上訴期間屆滿後20日
內向本院補提理由書（均須按他造當事人之人數附繕本）「切勿
逕送上級法院」。
                                      書記官  林怡秀
中　　華　　民　　國　 109　　年　  3 　　月　　 5　　日

附錄本案論罪科刑法條全文：
◎中華民國刑法第284條（修正前）
因過失傷害人者，處6 月以下有期徒刑、拘役或5 百元以下罰金
，致重傷者，處1 年以下有期徒刑、拘役或5 百元以下罰金。
從事業務之人，因業務上之過失傷害人者，處1 年以下有期徒刑
、拘役或1 千元以下罰金，致重傷者，處3 年以下有期徒刑、拘
役或2 千元以下罰金。